臺灣高雄地方法院民事判決　九十二年度訴字第二二四八號
　　原　　　告　戊○○
　　訴訟代理人　甲○○
　　被　　　告　謝縉即庚○○.
　　訴訟代理人　己○○
　　複　代理人　乙○○
當事人間請求損害賠償事件，由刑事庭移送前來，本院於民國九十三年八月二日言詞
辯論終結，判決如下：
    主    文
被告應給付原告新台幣壹拾玖萬仟肆佰肆拾元，及自民國九十二年一月九日起至
清償日止，按週年利率百分之五計算之利息。
原告其餘之訴駁回。
訴訟費用由被告負擔五分之一，餘由原告負擔。
本判決第一項得假執行。但被告如以新台幣壹拾玖萬仟肆佰肆拾元為原告預供擔
保，得免為假執行。
    事    實    及    理    由
一、按訴狀送達後，原告不得將原訴變更或追加他訴。但有下列各款情形之一者，不
    在此限：一、被告同意者。三、擴張或減縮應受判決事項之聲明者。民事訴訟法
    第二百五十五條第一項第一款、第三款分別定有明文。本件原告於起訴（即提起
    附帶民事訴訟）時係請求被告給付新台幣（下同）九十一萬二千六百元及利息，
    嗣於本件訴訟移由本院民事庭審理後，變更為請求被告給付九十六萬八千六百元
    及利息，並追加請求被告賠償原告機車因車禍受損所支出之修理費；其變更請求
    金額部分，係屬擴張應受判決事項之聲明，合於民事訴訟法第二百五十五條第一
    項第三款規定，至追加請求機車修理費部分，亦經被告同意，符合同條項第一款
    規定，均應予准許，合先敘明。
二、原告主張被告於民國九十一年五月二日上午十一時十五分許，駕駛車號六Ｍ—二
    一八五號自用小客車，沿高雄市鼓山區○○○路內側快車道由南向北行駛，行經
    該路與大榮街交岔路口時，本應注意車前狀況，並隨時採取必要之安全措施，當
    時亦無不能注意之情形，竟疏未注意原告騎乘其所有車號ＸＧＢ—三八三號重型
    機車（下稱系爭車輛）沿高雄市○○區○○街由東向西亦至該路口，致被告之自
    用小客車車頭右前方霧燈處撞上系爭車輛左側，原告因而人車倒地，受有左下肢
    （左膝）脛腓骨骨折、兩小腿多處擦挫傷等傷害，系爭車輛面板、內箱、腳踏板
    等部分亦因而損壞，被告並因本件車禍過失傷害事故，經本院刑事庭以九十一年
    度交易字第六六一號、台灣高等法院高雄分院（下稱高雄高分院）以九十二年度
    交上易字第一七二號判處拘役三十日確定（下稱系爭刑事案件）。查原告受傷前
    擔任金牌補習班負責人兼英文授課教師，每月收入約七萬元，受傷後曾支出醫藥
    費、看護費及機車修理費等費用，此外尚須休養十個月無法工作，受有不能工作
    之損失；以上支出除醫藥費部分已由被告投保之保險公司理賠，兩造及保險公司
    均合意不在本件訴訟中再行請求外，爰依侵權行為之法律關係，請求被告給付看
    護費六萬三千元、不能工作之損失七十萬元、機車修理費五千六百元及非財產上
    損害賠償二十萬元，共計九十六萬八千六百元。並聲明：被告應給付原告九十六
    萬八千六百元，及自起訴狀繕本送達被告翌日起至清償日止，按週年利率百分之
    五計算之利息。
三、被告則以本件車禍之發生被告固有過失，但原告亦有過失，適用過失相抵原則，
    且原告所請求之不能工作之損失及看護費用均過高，另被告曾向訴外人華南產物
    保險股份有限公司（下稱華南產保公司）投保強制汽車責任保險及第三責任險，
    華南產保公司已給付原告醫藥費二萬七千七百五十四元及看護費三萬元等語置辯
    。並聲明：駁回原告之訴。
四、經查，本件原告主張被告於九十一年五月二日上午十一時十五分許，駕駛車號六
    Ｍ—二一八五號自用小客車，沿高雄市鼓山區○○○路內側快車道由南向北行駛
    ，行經該路與大榮街交岔路口時，本應注意車前狀況，並隨時採取必要之安全措
    施，當時亦無不能注意之情形，竟疏未注意原告騎乘系爭車輛沿高雄市○○區○
    ○街由東向西亦至該路口，致被告之自用小客車車頭右前方霧燈處撞上系爭車輛
    左側，原告因而人車倒地，受有左膝脛腓骨骨折、兩小腿多處擦挫傷等傷害，系
    爭車輛面板、內箱、腳踏板等部分亦因而損壞，被告並因本件車禍過失傷害事故
    ，經本院刑事庭以九十一年度交易字第六六一號、高雄高分院以九十二年度交上
    易字第一七二號判處拘役三十日確定。嗣原告為修復系爭車輛曾支出修理費五千
    六百元，另醫藥費支出部分已由被告之保險公司華南產保公司予以理賠，兩造及
    保險公司合意不在本件訴訟中再行請求，而華南產保公司已給付原告醫藥費二萬
    七千七百五十四元及看護費三萬元等事實，為被告所不爭執，並據原告提出勞工
    保險職業傷病門診就診單四份、高雄市三泰醫院（下稱三泰醫院）一般診斷證明
    書二份、高雄醫學大學附設中和紀念醫院（下稱高醫醫院）及聖明外內科醫院（
    下稱聖明醫院）診斷證明書、機車修理費收據各一份，復經本院調閱本院九十一
    年度交易字第六六一號刑事卷宗查核屬實，堪信為真正。
五、按因故意或過失，不法侵害他人之權利者，負損害賠償責任。不法侵害他人之身
    體或健康者，對於被害人因此喪失或減少勞動能力或增加生活上之需要時，應負
    損害賠償責任。且不法侵害他人之身體、健康、名譽、自由、信用、隱私、貞操
    ，或不法侵害其他人格法益而情節重大者，被害人雖非財產上之損害，亦得請求
    賠償相當之金額。其名譽被侵害者，並得請求回復名譽之適當處分。再按負損害
    賠償責任者，除法律另有規定或契約另有訂定外，應回復他方損害發生前之原狀
    。第一項情形，債權人得請求支付回復原狀所必要之費用，以代回復原狀。又損
    害賠償，除法律另有規定或契約另有訂定外，應以填補債權人所受損害及所失利
    益為限。依通常情形，或依已定之計劃、設備或其他特別情事，可得預期之利益
    ，視為所失利益。民法第一百八十四條第一項前段、第一百九十三條第一項、第
    一百九十五條第一項、第二百十三條第一項、第三項、第二百十六條分別定有明
    文。今被告因過失駕駛行為致原告受傷及系爭機車受損，已如前述，原告自得依
    據侵權行為之法律關係請求被告負損害賠償責任，茲就原告所受損害數額分述如
    下：
（一）看護費五萬一千元：原告主張其自九十一年五月二日起至同年六月二十日止，
      因受傷行動不便，有雇用看護予以照料之必要，前七天雇用全日（二十四小時
      ）看護每日支出二千元，其餘四十三天雇用半日（十二小時）看護每日支出一
      千元，共支出五萬七千元；另原告於九十二年十二月十八日起至同年月二十日
      止，因住院開刀取出固定器，亦有雇用全日看護之需要（每日二千元），上開
      期間原告均雇用訴外人林淑華擔任看護，看護費共計六萬三千元，應由被告負
      責賠償等語。經查：
１、原告因本件車禍受有左膝脛腓骨骨折等傷害後，於九十一年五月二日至高醫醫院
    住院接受手術治療，手術後的前六週行動較不便，可能需要看護，而原告復於九
    十二年十二月十八日再次住院接受手術取出固定器，並於隔日（十九日）出院之
    事實，有高醫醫院診斷證明書二份及該院九十二年十月九日（九二）高醫附秘字
    第二七一○號函在卷可稽，堪認自九十一年五月二日起六週內（即九十一年五月
    二日起至同年六月十二日止）及九十二年十二月十八日住院接受手術之日，原告
    均有雇用看護予以照料之必要。至原告所請求逾此範圍之看護費部分，其並未提
    出證據證明有因行動不便雇用看護之必要，是該部分之請求不應准許。
２、再查，原告於九十一年五月二日起至同年六月十二日止及九十二年十二月十八日
    共四十三天中，其中八天係雇用全日看護（九十一年五月二日至八日、九十二年
    十二月十八日），看護費每日二千元，其餘三十五天僅雇用半日看護，看護費每
    日一千元，共計支出看護費五萬一千元之事實，已據其提出林淑華收費證明書（
    即戊○○車禍請求書附件）四紙及林淑華九十一年度、九十二年度綜合所得稅結
    算申報書各一份為證，堪信其為真實，原告此項支出係屬因車禍受傷所增加生活
    上之需要，自得請求被告賠償，是原告所得請求之看護費用共為五萬一千元。
（二）機車修理費五千六百元：原告所有之系爭車輛因本件車禍受損，原告因而支出
      修理費五千六百元之事實，已如前述，則原告自得請求被告賠償機車修理費（
      即回復原狀之費用）五千六百元。
（三）不能工作之損失十九萬零二百八十六元：原告另主張其為金牌補習班負責人兼
      授課教師，每月收入約七萬元，在本件車禍受傷後，須休養十個月（自九十一
      年五月二日起至九十二年三月一日止）無法工作，故請求被告賠償不能工作之
      損失七十萬元云云。經查：
１、原告於九十一年五月二日受傷接受手術後，三個月內應避免劇烈活動，且原告於
    同年六月二十日至高醫醫院接受門診追蹤治療時，復經醫師建議休息二個月，並
    應避免劇烈活動，此有高醫醫院九十二年十月九日（九二）高醫附秘字第二七一
    ○號函、九十一年六月二十日診字第八九四號診斷證明書在卷可稽，堪認原告於
    九十一年八月二十日前確有休息之必要。次查，原告主張其在金牌補習班擔任負
    責人及英文課授課教師，受傷前一星期上八節課，每節課九十分鐘，受傷後改由
    訴外人丁○○、丙○○代為授課，每節課需支付代課人員代課薪資一千五百元，
    原告直到九十二年三月才停止找人代課，開始自行授課等語，業經證人丁○○、
    丙○○到庭證述屬實（見本院九十三年二月二日準備程序筆錄），則原告於九十
    一年八月二十日前既有休息之必要，足認其自九十一年五月二日起至同年八月二
    十日止，確實因傷不能工作並受有不能工作之損失。
２、至原告主張其每月收入七萬元云云，固據其提出九十年度綜合所得稅繳稅證明書
    為證，然查，原告曾自承其為金牌補習班負責人，補習班之收入即為其收入，國
    稅局是依執行業務所得向其徵收所得稅等語（見本院九十二年十一月十七日準備
    程序筆錄），而原告因本件車禍受傷後，金牌補習班並未因此歇業，僅改由丁○
    ○、丙○○代為授課，已如前述，可見金牌補習班並未因原告受傷而完全喪失收
    入，是堪認原告所提出之上開繳稅證明書，尚不足證明原告不能工作之損失每月
    高達七萬元。本院審酌原告於受傷前自行兼任金牌補習班英文教師，不需聘請他
    人授課並支付他人授課薪資，即該筆授課薪資可視為由原告自己賺取等情，堪認
    原告工作收入亦包含其身為教師可得之授課薪資（相當於聘請他人授課需支出之
    薪資）在內；而原告於受傷後，既然無法自行授課，需聘請他人代課並支出代課
    薪資，則其因傷不能工作損失之數額即相當於該筆代課薪資之支出。
３、查原告自九十一年五月二日起至同年八月二十日止因傷不能工作，該段期間（共
    一百十一天）共計十五週又六天，而原告每週需聘請他人代課八節課，每節代課
    費為一千五百元，前已述及，則原告於不能工作之期間共支出代課費十九萬零二
    百八十六元（計算式為：1500×8×（15＋6/7）＝190286，元以下四捨五入），
    該數額即屬原告不能工作所受之損失。至原告固另主張其自九十一年八月二十一
    日起至九十二年三月一日止亦因傷不能工作，受有不能工作之損失云云，惟其並
    未舉證證明該段時間有休養之必要而不能工作，故原告請求被告賠償該段時間不
    能工作之損失，尚屬無據。
（四）非財產上之損害二十萬元：原告復主張其於本件車禍受傷後數度住院治療，至
      今傷勢尚未完全痊癒，家庭、事業均受到影響，造成原告精神上極大之痛苦，
      爰請求被告賠償非財產上損害二十萬元等語。經查，原告因本件車禍受有左膝
      脛腓骨骨折、兩小腿多處擦挫傷等傷害，曾於九十一年五月二日、九十二年十
      二月十八日分別至高醫醫院住院接受手術，並多次至聖明醫院、三泰醫院等醫
      院進行復健治療，惟其傷勢迄今尚未完全痊癒，左腿仍遺存疼痛、跛行、左膝
      膝關節攣縮，活動度為一百零五度，行動範圍受限等後遺症，此有高雄市立聯
      合醫院診斷證明書、高醫醫院診斷證明書、勞工保險傷病診斷書各一份及聖明
      醫院診斷證明書、三泰醫院一般診斷證明書各二份附卷可憑，且被告迄未與原
      告達成和解，全數賠償原告所受財產上及非財產上之損失，足認原告精神上因
      而受有極大之痛苦。此外，復參酌原告大學畢業，現任金牌補習班負責人兼教
      師，每月收入約七萬元，名下有房屋二筆、土地三筆及投資一筆，而被告係大
      學畢業，現於其母親之工廠內幫忙，每月收入約二萬五千元至三萬元之間，名
      下有土地及投資各二筆，此經兩造分別陳述明確，並有財政部高雄市國稅局鼓
      山稽徵所、臺灣省南區國稅局屏東縣分局歸戶財產查詢清單各一紙附卷可考等
      情，認原告得請求之非財產上損害賠償應以二十萬元為適當。
（五）綜上，原告所支出之看護費、機車修理費、所受不能工作之損失及非財產上損
      害之數額共計為四十四萬六千八百八十六元（計算式為：51000＋5600＋
      190286＋200000＝446886）。
六、按損害之發生或擴大，被害人與有過失者，法院得減輕賠償金額或免除之，民法
    第二百十七條第一項著有明文。而非財產上之損害，被害人對於損害之發生或擴
    大，與有過失者，因民法第二百十七條之條文，既未將之除外，自應一體適用。
    又按汽車（包括機器腳踏車）行駛時，駕駛人應注意車前狀況‧‧‧並隨時採取
    必要之安全措施。道路交通安全規則第九十四條第三項亦有明文。查原告係騎乘
    系爭車輛沿大榮街由東向西進入與九如四路之交岔口時，與被告發生撞擊，前已
    述及，且原告於系爭刑事案件審理中亦自承其行經交岔路口時有看到被告車輛由
    左方過來，被告車速太快使原告反應不及才撞到等語（見本院九十一年度交易字
    第六六一號刑事卷宗第三三頁），則原告對本件車禍之發生，顯然亦有應注意而
    疏未注意車前狀況及隨時採取必要之安全措施，貿然進入交岔路口之過失，即原
    告對本件損害之發生與有過失。本院審酌兩造均有未注意車前狀況及隨時採取必
    要安全措施之過失，及本件損害情形等情，認兩造應負擔之過失責任各為百分之
    五十，故依前揭法條意旨，爰減輕被告賠償金額百分之五十。準此，被告應賠償
    原告之金額減為二十二萬三千四百四十三元（計算式為：446886×（1-50%）＝
    223443）。
七、再按保險人依本法規定給付之保險金，視為加害人或被保險人損害賠償金額之一
    部分，加害人或被保險人受賠償請求時，得扣除之。強制汽車責任保險法第三十
    條定有明文。經查，承保被告本件肇事汽車強制責任險之華南產保公司已直接給
    付原告強制責任險保險金五萬七千七百五十四元（內含醫藥費二萬七千七百五十
    四元及看護費三萬元），惟原告支出醫藥費部分因華南產保公司已予理賠（理賠
    二萬七千七百五十四元），兩造及華南產保公司合意不在本訴訟中再行請求之事
    實，前已敘明，故就醫藥費部分，兩造及華南產保公司既已合意不於本訴訟中處
    理，而由其私下另行處理，則華南產保公司已理賠保險金醫藥費二萬七千七百五
    十四元部分，即不宜再自原告本件所得請求之損害賠償金額內扣除。從而依據前
    揭法律規定及說明，原告所得請求之金額自應扣除華南產保公司已給付之保險金
    （看護費）三萬元，故被告賠償原告之金額應減為十九萬三千四百四十三元（計
    算式為：000000－00000＝193443）。
八、末按給付無確定期限者，債務人於債權人得請求給付時，經其催告而未為給付，
    自受催告時起，負遲延責任。其經債權人起訴而送達訴狀，或依督促程序送達支
    付命令，或為其他相類之行為者，與催告有同一之效力；遲延之債務，以支付金
    錢為標的者，債權人得請求依法定利率計算之遲延利息；應付利息之債務，其利
    率未經約定，亦無法律可據者，週年利率為百分之五，民法第二百二十九條第二
    項、第二百三十三條第一項前段及第二百零三條分別定有明文。經查，本件附帶
    民事起訴狀係於九十二年一月八日送達被告，有送達證書附卷可憑（見本院九十
    二年度交附字第三號卷宗第二二頁）；從而，原告依侵權行為之法律關係及前揭
    法律之規定，請求被告給付原告十九萬三千四百四十三元，及自起訴狀繕本送達
    被告翌日即九十二年一月九日起至清償日止，按週年利率百分之五計算之利息，
    為有理由，應予准許。逾此部分之請求為無理由，應予駁回。
九、本件係所命給付之金額未逾五十萬元之判決，就原告勝訴部分，應依職權宣告假
    執行，另被告陳明願供擔保，請准免為假執行，核無不合，爰酌定相當之擔保金
    額准許之。
十、本件事證已臻明確，兩造其餘攻擊防禦方法及舉證，核於判決結果不生影響，爰
    不一一論斷，附此敘明。
據上論結，本件原告之訴一部為有理由，一部為無理由，依民事訴訟法第七十九條、
第三百八十九條第一項第五款、第三百九十二條第二項，判決如主文。
中　　　華　　　民　　　國　　九十三　　年　　　八　　　月　　 十九　　 日
                                臺灣高雄地方法院民事第二庭
~B審判長法官　李昭彥
~B法　　　官　劉定安
~B法　　　官　楊筑婷
正本係照原本作成。
如不服本判決，應於送達後廿日內，向本院提出上訴狀並表明上訴理由，如於本判決
宣示後送達前提起上訴者，應於判決送達後十日內補提上訴理由書（須附繕本）。
中　　　華　　　民　　　國　　九十三　　年　　　八　　　月　　 十九　　 日
~B法院書記官　胡淑芳
